【裁判字號】    90,上訴,1044
【裁判日期】    900920
【裁判案由】    懲治走私條例
【裁判全文】
臺灣高等法院臺南分院刑事判決              九十年度上訴字第一四四號   Ｃ
      上  訴  人
      即  被  告  丁  ○  ○
右上訴人因違反懲治走私條例案件，不服臺灣臺南地方法院九十年度訴字第四六九號
中華民國九十年六月二十日第一審判決（起訴案號：臺灣臺南地方法院檢察署九十年
度偵字第二七三二、三一四二號），提起上訴，本院判決如左：
      主      文
上訴駁回。
      事      實
一、丁○○於民國（下同）八十三年間因懲治走私條例案件，經臺灣高雄地方法院判
    處有期徒刑六月，緩刑四年確定，緩刑期滿，未經撤銷。乙○○前於八十七年間
    因懲治走私條例案件，經臺灣屏東地方法院判處有期徒刑七月，緩刑四年，現仍
    在緩刑期間。丙○○於八十七年間因懲治走私條例案件，經臺灣士林地方法院判
    處有期徒刑六月，緩刑五年，現仍在緩刑期間。甲○○亦曾因懲治走私條例案件
    ，經臺灣高雄地方法院判處有期徒刑四月，緩刑四年，緩刑期滿，未經撤銷。丁○○以其係高雄市籍「福祥號」漁船船長之身分，與輪機長乙○○、船員丙○○
    、甲○○於九十年一月十九日下午三時四十分許，自高雄二港口中和安檢所報關
    出港後，利用出海作業之機會，於九十年二月二十日晚上八時許，在澎湖外海約
    二十餘浬處（即東經一一八度三十分、北緯二十三度零分），與年籍姓名不詳綽
    號「阿水」之成年男子，基於共同私運管制物品進口逾公告數額之未稅洋菸之犯
    意聯絡，由「阿水」以無線電聯絡並約明支付渠等每箱新台幣（下同）五百元之
    代價，而於上揭地點，經由「阿水」所在之不詳商船上其他年籍姓名不詳亦有犯
    意聯絡之成年男子十餘人之協助，共同自該不詳商船上接駁裝載如附表一、二所
    示（附表二所示未稅洋菸業經丁○○、乙○○、丙○○、甲○○抽用完畢）之完
    稅價格逾公告數額之管制物品未稅洋菸約五百箱，藏置於船上之「密窩」中，準
    備於同年月二十一日晚上七時許，運往臺南縣曾文溪口外海，再以ＳＳＢ無線電
    和亦有犯意聯絡之不詳姓名年籍綽號「阿順」之男子聯絡接駁上岸。惟於同年月
    二十一日晚上六時十分許，在臺南縣曾文溪口外海三．五海浬處（即東經一二０
    度０二分、北緯二十二度五十九分），經海岸巡防署海洋巡防總局第四海巡隊（
    以下簡稱第四海巡隊）ＰＰ五五一一號巡防艇發現可疑，經示意停船受檢不從，
    而登船當場查獲，並扣得如附表一所示之未稅洋菸。
二、案經第四海巡隊移送及臺灣省菸酒公賣局臺南分局函送臺灣臺南地方法院檢察署
    檢察官偵查起訴。
      理      由
一、訊據上訴人即被告丁○○對其為「福祥號」漁船船長且有私運前揭逾公告數額之
    洋菸之事實，並僱用乙○○為輪機長，丙○○、甲○○為船員之事實，於迭次訊
    問時均坦承不諱；而上訴人即被告乙○○、丙○○、甲○○固亦不否認有參與上
    開出海之事實，惟其等三人則矢口否認有何走私之犯行，均辯稱係要出海捕魚，
    因出海沒多久船就壞了，所捕漁獲亦告腐敗丟棄，走私全為丁○○個人行為，其
    他人均不知情云云。惟查：
（一）被告丁○○、乙○○、丙○○、甲○○四人於九十年二月二十一日晚上六時十
      分許，駕駛「福祥號」漁船在臺南縣曾文溪口外海三．五海浬處（即東經一二
      ０度０二分、北緯二十二度五十九分），經第四海巡隊ＰＰ五五一一號巡防艇
      查獲船上藏有如附所示之未稅洋菸之事實，業據被告四人自白不諱，復有如附
      表一所示之未稅洋菸及ＳＳＢ船用對講機一台、螺絲把手二支扣案及現場照片
      八張附卷可資佐證，被告等所駕駛之「福祥號」有走私扣案洋菸之事實，應無
      疑義。
（二）而被告四人雖稱其等係出海捕魚，然「福祥號」為警查獲時，除約五百箱之菸
      類外，並無其他漁獲，此已與常情不合，且被告乙○○、丙○○、甲○○受僱
      於被告丁○○，其薪資係以漁獲量計算，業據被告丁○○、丙○○於警訊時供
      承在卷，然被告等人出海月餘，毫無所獲，竟甘願回航，亦令人不解，顯見被
      告駕駛「福祥號」出海之目的並非在撈補漁獲。
（三）又本次查獲之走私物品體積龐大，價值不菲，此由查獲時拍攝之照片可以得見
      ，且查獲之菸類均以紙箱包妥，大部分裝入漁船內之「密窩」藏匿，若非事先
      計畫，在茫茫大海中，焉有毫不相識之人願輕易託付，顯難以純屬巧合之辯詞
      一語帶過。而本次接駁物品完成後，被告丁○○並從中抽取七星牌洋菸一條，
      將其中三包分送被告乙○○、丙○○、甲○○抽用，此為被告等人所自承（參
      見本院九十年八月二十一日訊問筆錄），被告等四人上訴理由指稱該條香煙係
      警員拿給其等使用，惟經查獲之證人戊○○到庭與被告等人對質，被告等亦承
      認係被告丁○○所抽出供大家吸用，並非警方人員拿給被告使用，徵之上情，
      被告乙○○、丙○○、甲○○三人既有在船上抽用走私之洋菸，則焉有不知被
      告丁○○走私洋菸知理？況「福祥號」漁船與該不詳商船接駁私菸時，前纜係
      由被告丙○○帶纜，被告甲○○負責後面帶纜，業據被告甲○○、丙○○於警
      訊中供承在卷，亦見被告乙○○、丙○○、甲○○三人應知悉被告丁○○走私
      洋菸並參與此走私知行為。
（四）再者，「福祥號」漁船回航之駕駛，係由被告四人流輪為之，且如果本次走私
      成功，被告丁○○可獲得二十五萬元之報酬，丁○○並準備給被告乙○○、丙○○、甲○○各二萬元紅包，復據被告丁○○於警訊及原審審理時供述在卷，
      設若被告乙○○三人未就本次走私參與協力，被告丁○○又豈願提供紅包給予
      被告乙○○、丙○○、甲○○分紅？更何況被告乙○○、丙○○、甲○○既均
      有走私前科，則對被告丁○○之走私行為，事涉敏感，理當排斥，竟仍毫不在
      意，於與走私船接頭時，分頭帶纜，且分享私菸，顯見其等三人有參與本次走
      私之分工行為。
（五）綜上所述，足見被告乙○○、丙○○、甲○○所辯不知情、未參與走私犯行云
      云勻，應係事後畏究卸責之詞，均不足採。此外本件被告私運如附表一所示之
      扣案未稅洋菸，其完稅價格達五百八十四萬零四十元，有財政部高雄關稅局九
      十年五月一日關緝字第九００六０三六七號函附卷可稽，復有傑太日煙國際股
      份有限公司鑑驗函、第四海巡隊嫌疑貨品扣押單、查獲違反臺灣省內菸酒專賣
      暫行條例案件扣押物品表在卷可憑，是本件事證明確，被告丁○○、乙○○、
      丙○○、甲○○四人之犯行，均堪認定，應依法論科。
二、按「懲治走私條例公告管制物品項目及其數額」丙項之規定，一次私運洋菸之總
    額由海關照緝獲時之完稅價格計算，超過十萬元者，以管制進口物品論。本件被
    告私運如附表所示之未稅洋菸，其完稅價格超過十萬元，依上開規定應以管制物
    品論。核被告丁○○、乙○○、丙○○、甲○○所為，均係犯懲治走私條例第二
    條第一項之私運管制物品進口罪。被告四人與年籍姓名不詳綽號「阿水」、「阿
    順」及不詳商船上十餘名成年男子間，有犯意聯絡，行為分擔，俱為共同正犯。
    原審以被告丁○○、乙○○、丙○○、甲○○四人罪證明確，因予適用懲治走私
    條例第二條第一項、第十一條，刑法第二十八條、第三十八條第一項第二款，並
    審酌被告丁○○、乙○○、丙○○、甲○○均曾犯違反懲治走私條例案件而被判
    處徒刑，被告丁○○、甲○○均緩刑期滿未經撤銷，被告乙○○、丙○○現仍在
    緩刑中，有本院及臺灣高等法院被告全國前案紀錄表附卷可稽，竟無視前案教訓
    ，再度走私完稅價格高達五百餘萬元之仿冒未稅洋菸，足以擾亂本國物價，減少
    本國稅收，犯罪手段、犯後態度及其他一切情狀，量處被告丁○○有期徒刑十月
    ；乙○○、丙○○、甲○○各處有期徒刑六月。並因扣案如附表一所示之未稅洋
    菸為共犯「阿水」所有，供犯罪所用之物，併予宣告沒收。復說明扣案之ＳＳＢ
    船用對講機一台、螺絲把手二支為「福祥號」漁船之附屬設備，而「福祥號」漁
    船為案外人林錦慶所有，行動電話三支、筆記本二本則尚乏證據證明係供本件犯
    罪所用之物，均不為沒收之諭知。本院經核原判決認事用法，並無不合，量刑亦
    稱妥適。被告丁○○上訴意旨，指摘原判決量刑過重；由被告乙○○、丙○○、
    甲○○上訴意旨，猶執前詞，否認犯罪，均無理由，應予駁回。
據上論結，應依刑事訴訟法第三百六十八條，判決如主文。
本案經檢察官羅清溪到庭執行職務。
中    華    民    國      九十      年      九      月      二十        日
                                  臺灣高等法院臺南分院刑事第四庭
                                      審判長法官  陳    義    仲
                                            法官  宋    明    蒼
                                            法官  蔡    崇    義
右正本證明與原本無異。
如不服本判決，應於判決送達後十日內向本院提出上訴狀，其未敘述理由者並應於提
出上訴狀後十日內向本院補提理由書（應附繕本)。
                  法院書記官  李    育    儒
中    華    民    國      九十      年      九      月      二十四      日
附錄法條：
懲治走私條例第二條：私運管制物品進口﹑出口逾公告數額者，處七年以下有期徒刑
                    ，得併科新台幣二十萬元以下罰金。
                    以犯前項之罪為常業者，處三年以上十年以下有期徒刑，得併
                    科新台幣三十萬元以下罰金。
                    第一項之未遂犯罰之。
                    第一項所稱管制物品及其數額，由行政院公告之。
附表一：
    菸類名稱（均未貼專賣憑證）數     量              完稅價格（新台幣）
  Ａ峰牌洋菸                一三五００包             三八四七五０元
  Ｂ仿冒峰牌洋菸            二九０００包             七二五０００元
  Ｃ大衛杜夫牌洋菸          一０八五００包           0000000元
  Ｄ七星牌洋菸              一五０二七０包           0000000元
  Ｅ七星牌洋菸              三包又十三支             五十一元
                                                 合計0000000元
附表二：
  七星牌洋菸六包又七支（業經丁○○、乙○○、丙○○、甲○○抽用完畢）


司法院資訊處製作；財團法人民間司法改革基金會備份。
